【裁判字號】    92,交簡上,90
【裁判日期】    920912
【裁判案由】    過失傷害
【裁判全文】
臺灣高雄地方法院刑事判決              九十二年度交簡上字第九號
    上  訴  人  臺灣高雄地方法院檢察署檢察官
    被      告  乙○○
右列上訴人因被告過失傷害案件，不服中華民國九十二年六月三十日本院交通法庭九
十二年度交簡字第一二七九號所為第一審刑事簡易判決（聲請簡易判決處刑書案號：
九十二年度偵字第九一○一號）提起上訴，本院判決如左：
    主  文
上訴駁回。
乙○○緩刑貳年。
    事  實
一、乙○○於民國九十一年六月十日八時二十五分許，騎乘車牌號碼：ＧＹＨ—二七
    六號重型機車，沿高雄市○○路由西往東方向行駛，途經同路二○一巷口時，本
    應注意慢車超車時，應在慢車道可容超越前車之處，始得沿前車左邊超越，再駛
    入原行路線，而依當時天候晴天、日間有自然光且路面乾燥無缺陷、視距良好無
    障礙物之情形，並無不能注意之情事，詎竟疏未注意及此，而由行駛於前方甲○
    ○所騎乘車牌號碼：ＷＯＪ—九一○號輕型機車之右側超越，於超車過程中其機
    車之左側把手擦撞甲○○所騎乘輕型機車之右側把手，致甲○○人車倒地後，受
    有顏面及肢體多處擦傷併眼瞼裂傷等傷害。乙○○於肇事後，於有追訴犯罪權限
    之機關未發覺前，主動以電話報案，並留在現場向處理事故之警員坦承肇事自首
    其犯罪而接受裁判。
二、案經被害人甲○○訴由臺灣高雄地方法院檢察署檢察官偵查聲請以簡易判決處刑
    。
    理  由
一、訊據被告乙○○固坦承右揭發生車禍致告訴人甲○○受有傷害之犯罪事實，惟仍
    辯稱：伊是有過失，但不是只有伊有過失云云。經查：
  (一)被告右揭過失傷害犯行，業據告訴人甲○○指訴明確，且有告訴人所提高雄長庚
    紀念醫院及高雄醫學大學附設中和紀念醫院出具之驗傷診斷證明書各一紙（詳九
    十一年度發查字第七二八四號偵查卷內第三頁、第四頁）可稽，並有高雄市政府
    警察局交通大隊出具之交通事故談話紀錄表四紙、道路交通事故調查報告表與事
    故現場圖一紙，及現場照片八幀足參（詳九十二年度他字第一八二七號偵查卷內
    第九頁至第十七頁）。又被告於肇事後，即撥打一一九電話向警方報案，並於警
    員到場處理時自首肇事之事實，業據證人姚奉純、趙榮通即高雄市政府警察局交
    通大隊警員於原審到庭結證明確，復有通話明細清單一紙附於原審卷以證明被告
    確有撥打「一一九」、「一一○」報案之事實，被告確係於有追訴犯罪權限之機
    關未發覺前自首肇事而接受裁判無疑。
  (二)被告雖以不是只有伊有過失等前詞置辯，惟依高雄市○○○○○道路交通事故調
    查報告表及事故現場圖所示，被告肇事後機車倒於建工路東向慢車道，頭略西南
    、尾略東北，距建工路南邊前輪○．六公尺、後輪一．六公尺，後輪並距建工路
    二○一巷西側巷邊延伸線五．八公尺，其西側東向慢車道留有六．五公尺刮痕；
    而告訴人機車則置於被告機車東側、頭東尾西，距建工路南側路邊延伸線前、後
    輪均為一．三公尺，前輪並距建工路二○一巷西側巷邊延伸線一．二公尺。是依
    上開現場跡證顯示，告訴人之機車係在被告機車之前行駛，如非被告超車不當，
    即無可能發生此車禍，被告確有右側超車不當情事為本案肇事之原因，告訴人則
    無肇事原因無疑，高雄市政府交通局車輛行車事故鑑定委員會鑑定結果：「乙○
    ○（即被告）：右側超車不當，為肇事原因；甲○○（即告訴人）：無肇事原因
    」，亦同此結論，有前開鑑定機關鑑定意見書一紙附卷（詳九十二年度他字第一
    八二七號偵查卷內第二十一頁）可參。是被告所辯不是只有伊有過失等前詞，顯
    與事實不符而無可採信。
  (三)按「汽車駕駛人超車時，有左列情形之一者，處新臺幣一千二百元以上二千四百
    元以下罰鍰：三在前行車之右側超車，或超車時未保持適當之間隔，或未行至安
    全距離即行駛入原行路線者。」，「慢車超車時，應在慢車道可容超越前車之處
    ，始得沿前車左邊超越，再駛入原行路線。」，道路交通管理處罰條例第四十七
    條第三款、道路交通安全規則第一百二十六條第二項分別定有明文。本案被告為
    考領有重機車駕駛執照之人，駕駛機車超車時，本應注意上揭規定，且依當時情
    形，又無不能注意之情事，詎竟疏未注意及此，貿然從告訴人右側超車致發生車
    禍使告訴人受有如前述之傷害，其為本案車禍肇事原因已如前述，且與告訴人所
    受之傷害顯有相當之因果關係，被告自屬有過失；而告訴人於本案車禍之發生並
    無過失已如前述，足認被告前開所辯不是只有伊有過失云云，自屬無據而無可採
    信。事證明確，被告右揭因過失傷害人之犯行洵堪認定，應予依法論科。
二、核被告所為，係犯刑法第二百八十四條第一項前段之過失傷害罪。被告肇事後，
    於有追訴犯罪權限之機關未發覺前，主動以電話報案，並留在現場向處理事故之
    警員坦承肇事自首其犯罪而接受裁判，應依刑法第六十二條自首之規定，減輕其
    刑。原審審酌被告前無刑事之前案紀錄，有臺灣高雄地方法院檢察署刑案資料查
    註紀錄表、臺灣高等法院被告全國前案紀錄表及本院被告院內索引卡紀錄表各乙
    份在卷可按，又斟酌被告之過失程度、告訴人之傷勢及被告迄今尚未與告訴人達
    成和解等一切情狀，援引刑事訴訟法第四百四十九條第一項前段、第四百五十四
    條第二項，刑法第二百八十四條第一項前段、第六十二條前段、第四十一條第一
    項前段，罰金罰鍰提高標準條例第一條前段、第二條，逕以簡易判決量處被告拘
    役五十日，並諭知如易科罰金，以三百元折算一日，經核認事用法均無違誤，量
    刑亦屬妥適；上訴意旨以被告並無認錯悔改之意，於法院審理中猶辯稱其無過失
    ，且事發迄今未曾主動探詢告訴人傷勢，更悍拒賠償，是原審顯屬量刑過輕，其
    認事用法亦有違誤等情，請求撤銷原判決、從重量刑云云，尚非有據，應予駁回
    。
三、末查，被告前未曾受有期徒刑以上刑之宣告，有臺灣高等法院被告全國前案紀錄
    表、本院被告院內索引卡紀錄表各一件在卷可稽，本院衡酌被告素行良好，僅係
    一時過失致告訴人受有傷害，然已於本院審理中與被害人（即告訴人）甲○○達
    成和解、賠償損害，有卷附和解書一紙附卷可稽，及被告犯後已坦承犯行、態度
    良好等情，認為被告經此偵、審教訓後，當知所警惕，諒無再犯之虞，前開對被
    告所宣告之刑，以暫不執行為適當，爰併予宣告緩刑二年，以勵自新。
據上論斷，應依刑事訴訟法第四百五十五條之一第一項、第三項、第三百六十八條，
刑法第七十四條第一款，判決如主文。
本案經檢察官陳碧霞到庭執行職務。
中      華      民      國      九十二      年      九    月    十二    日
                                      臺灣高雄地方法院刑事第七庭
                                        審判長法  官  陳  志  銘
                                              法  官  陳  信  旗
                                              法  官  柯  盛  益
右為正本，係照原本作成，證明與原本無異。
不得上訴。
                                              書記官  陳  昱  良
中      華  民      國      九十二      年    九      月    十二    日
附錄本判決論罪科刑法條全文
中華民國刑法第二百八十四條第一項前段：
因過失傷害人者，處六月以下有期徒刑、拘役或五百元以下罰金。


司法院資訊處製作；財團法人民間司法改革基金會備份。
